【裁判字號】    99,台上,6432
【裁判日期】    991021
【裁判案由】    業務過失致人於死
【裁判全文】
最高法院刑事判決            九十九年度台上字第六四三二號
上  訴  人  台灣高等法院台南分院檢察署檢察官
被      告  甲○○
上列上訴人因被告業務過失致人於死案件，不服台灣高等法院台
南分院中華民國九十八年四月二十日第二審判決（九十八年度醫
上訴字第三二五號，起訴案號：台灣雲林地方法院檢察署九十六
年度偵字第二八四五號），提起上訴，本院判決如下：
    主  文
原判決撤銷，發回台灣高等法院台南分院。
    理  由
本件原判決以檢察官提起第二審上訴，未敘述具體理由，因認其
上訴違背法律上之程式，予以駁回，固非無見。
惟查不服第一審判決而上訴於第二審法院者，應提出上訴書狀，
上訴書狀應敘述具體理由，刑事訴訟法第三百六十一條第一、二
項定有明文。所謂「應敘述具體理由」，指就不服判決之理由為
具體之敘述而非空泛之指摘而言。上訴理由就其所主張第一審判
決有違法或不當之情形，如已舉出該案相關之具體事由，足為其
理由之所憑，即不能認係徒托空言或漫事指摘，縱其所舉理由經
調查結果並無可採，要屬上訴有無理由之範疇，尚難遽謂未敘述
具體理由。原判決理由記載第一審檢察官上訴意旨略稱：(一)被害
人莊世瓊生產前患有子癲前症，為被告甲○○所知悉，而罹患子
癲前症之產婦屬高危險之病患，於生產後其危險性較一般正常產
婦高出甚多，因此對其照料醫護即應有比一般產婦更高之注意義
務，對莊世瓊之照護即應比對一般產婦有較高及積極之醫療行為
，始能善盡對照護病患生命之醫療行為，第一審判決認被告對莊
世瓊於產後休克之原因產生誤判，對此被告即有醫療上之過失，
若被告非對莊世瓊休克之原因誤判，即會對莊世瓊作更進一步之
醫療行為，如再給予更多的輸血甚或考量被告自身診所設備不足
，應即讓莊世瓊盡早轉診至大醫院，以期有效醫治莊世瓊，挽救
莊世瓊生命。詎被告竟輕失，自恃能有效治癒莊世瓊，僅給予莊
世瓊一般之醫治，且被告診所醫療設備不足，亦難有效及時治療
莊世瓊，待莊世瓊已陷入昏迷，始將莊世瓊轉診國立台灣大學醫
學院附設醫院雲林分院（下稱台大醫院雲林分院），被告未及時
將莊世瓊轉診，對莊世瓊之死因有重大之因果關係，被告之過失
責任至為明顯，第一審認事用法即有違誤。(二)被告診所並無足夠
設施、設備、人員，足供應付子癲前症產婦後緊急之醫療救護，
此由被告於莊世瓊產後，尚須由產婦家屬自行到外面購買輸血血
液，及被告自外央請腎臟科醫師許正忠進行會診即知。而莊世瓊
係在民國九十四年九月二十五日下午一時二十五分接受剖腹生產
，至翌日凌晨二時十五分，被告始決定將莊世瓊轉診至台大醫院
雲林分院治療，但莊世瓊於凌晨三時十二分到達台大醫院雲林分
院時，已呈昏迷狀而經急救無效。被告診所既無足夠設施、設備
及人員，足供應付子癲前症產婦產後之緊急醫療救護，卻仍將莊
世瓊留置於其診所近半日，致產婦轉診後已呈昏迷狀而急救無效
，顯見被告延誤莊世瓊進行轉診治療之時機甚明。此由行政院衛
生署醫事審議委員會編號第0000000 號鑑定書之鑑定意見(八)，謂
本案產婦狀況及診所之設施應儘早將產婦轉診為宜，亦認被告未
儘早將莊世瓊轉診有過失，且對莊世瓊之死亡應有因果關係存在
。第一審判決對被告診所設備不具有能力治療莊世瓊之事實，疏
而未論，亦屬判決有疏漏，為此提起上訴等語。第一審檢察官之
上訴書，顯已依據卷內資料具體指摘第一審判決如何不當，要難
謂未敘述具體理由。乃原判決竟謂第一審檢察官之上訴並未具體
指摘或表明第一審判決有何採證認事或用法等足以影響判決本旨
之不當或違法，認其未敘述具體理由，而以其上訴違背法律上之
程式，予以駁回，殊有未合，上訴意旨指摘原判決不當，為有理
由，應認原判決有撤銷發回之原因。
據上論結，應依刑事訴訟法第三百九十七條、第四百零一條，判
決如主文。
中    華    民    國  九十九  年    十    月  二十一  日
                      最高法院刑事第二庭
                          審判長法官  莊  登  照
                                法官  陳  世  淙
                                法官  徐  昌  錦
                                法官  許  錦  印
                                法官  吳      燦
本件正本證明與原本無異
                                      書  記  官
中    華    民    國  九十九  年    十    月  二十六  日
                                                      Ｑ

司法院資訊處製作；財團法人民間司法改革基金會備份。
